臺灣臺中地方法院交通事件裁定　　　100年度交聲字第1900號
原處分機關　交通部公路總局臺中區監理所臺中市監理站
異　議　人
即受處分人　孫至彥
上列異議人因違反道路交通管理處罰條例案件，對於交通部公路
總局臺中區監理所臺中市監理站民國100年6月30日所為之處分(
裁監稽違字第裁61-GE0000000-0號裁決書)，聲明異議，本院裁
定如下:
    主    文
異議駁回。
    理    由
一、聲明異議意旨略以：異議人即受處分人孫至彥(下稱受處分
    人)於民國98年6月9日20時36分，騎乘車牌號碼JCN-180號重
    型機車，行經臺中市○區○○路168巷44號前，為警測得其
    吐氣所含酒精濃度每公升達0.96毫克，遭警製單舉發。嗣經
    原處分機關交通部公路總局臺中區監理所臺中市監理站(下
    稱原處分機關)仍認其酒精濃度超過規定標準(0.55毫克以上
    )，於100年6月30日以裁監稽違字第裁61-GE0000000-0號裁
    決書，裁處罰鍰新臺幣(下同)4萬5千元，緩起訴處分金扣抵
    罰鍰2萬5千元，尚補不足額2萬元，及吊扣駕駛執照12個月
    ，並應參加道路交通安全講習。惟受處分人因酒後駕車遭公
    司開除，至今仍無工作，必須要到工地撿回收物品來賣才能
    繳2個兒子的學費，當初伊因職業傷害導致腰椎爆裂性骨折
    、右外腳踝骨折，老闆基於同情而收留伊，伊才有收入，如
    今伊因酒駕工作沒了，生活陷入危機，伊實在很後悔也很痛
    苦，當初不應該酒後駕車，如今後悔不已，伊至今還要到醫
    院治療門診復健，希望能法外施恩，給伊一個改過自新的機
    會，伊若再犯，願受加重處罰，絕無怨言等語。
二、按汽車駕駛人飲用酒類或其他類似物後，其吐氣所含酒精濃
    度超過每公升0.25毫克，不得駕車，道路交通安全規則第11
    4條第2款定有明文。次按駕駛汽車經測試檢定酒精濃度超過
    規定標準者，處1萬5千元以上6萬元以下罰鍰，並當場移置
    保管其車輛及吊扣駕駛執照1年，道路交通管理處罰條例第3
    5條第1項第1款定有明文。又按一行為同時觸犯刑事法律及
    違反行政法上義務規定者，依刑事法律處罰之。但其行為應
    處以其他種類行政罰或得沒入之物而未經法院宣告沒收者，
    亦得裁處之。前項行為如經不起訴處分或為無罪、免訴、不
    受理、不付審理之裁判確定者，得依違反行政法上義務規定
    裁處之，行政罰法第26條亦有明文規定，即所謂一事不二罰
    原則，依該規定之立法理由觀之：「一行為同時觸犯刑事法
    律及違反行政法上義務規定時，由於刑罰與行政罰同屬對不
    法行為之制裁，而刑罰之懲罰作用較強，故依刑事法律處罰
    ，即足資警惕時，實無為一事二罰再處行政罰之必要。且刑
    事法律處罰，由法院依法定程序為之，較符合正當法律程序
    ，應予優先適用。但罰鍰以外之沒入或其他種類行政罰，因
    兼具維護公共秩序之作用，為達行政目的，行政機關仍得併
    與裁處」，是上開關於罰鍰以外之其他如「吊扣駕駛執照」
    等之裁罰性不利處分即屬其他種類行政罰，亦得併予裁處之
    ，乃不在一事不二罰之範圍內。又刑事訴訟法第253條之2規
    定，檢察官為緩起訴處分，得命被告於一定期間內履行「向
    公庫支付一定之金額」，此一命被告為金錢給付的部分，應
    得被告之同意。該命被告為金錢給付部分，並得為民事強制
    執行名義。檢察官課被告以上之負擔，由於此負擔雖非「刑
    罰」，但性質上可謂實質的制裁，且造成被告權利受限制的
    影響，則受處分人上開違反刑事法律禁止規範之犯罪事實既
    已明確，僅因檢察官採取緩起訴處分之替代性刑事處遇手段
    ，未將該案逕行起訴或聲請簡易判決處刑，致其後適用之刑
    事訴訟程序有所區別，然就受處分人負有支付一定金額予檢
    察官指定機構之義務而言，其如未在上開指定期間內確實履
    行義務，依刑事訴訟法第253條之3第1項第3款規定，受處分
    人將遭受撤銷緩起訴處分之不利益；反之，倘其確實遵守並
    履行各項緩起訴條件，除非合於刑事訴訟法第260條所定情
    形之一，否則受處分人即無再就同一案件遭受刑事訴追之虞
    ，從而，受處分人已因上開緩起訴處分而剝奪其財產權，主
    觀上前揭金錢給付義務亦具有強制性、懲罰性，雖不若易科
    罰金係以支付金錢作為自由刑之替代，惟經由緩起訴處分條
    件之履行使其免於遭檢察官發動起訴程序，仍具有替代刑罰
    之效果，廣義而言，應屬前揭所稱之「實質刑事法律處罰」
    ，而有行政罰法第26條第1項「一事不二罰」規定之適用，
    即係履行檢察官為緩起訴處分命令，與受刑事處罰無異，自
    不應再受行政裁罰；惟若行為人所支付之緩起訴處分金，未
    達道路交通管理處罰條例第92條第3項所訂最低罰鍰基準規
    定者(依違反道路交通管理事件統一裁罰基準表之規定，駕
    駛人違反處罰條例第35條第1項第1款之規定，其吐氣所含酒
    精濃度超過每公升0.55毫克以上者，機車之最低罰鍰為4萬5
    千元，小型車之最低罰鍰為4萬9千5百元)，依該條例第35條
    第8項「前項汽車駕駛人，經裁判確定處以罰金低於本條例
    第92條第3項所訂最低罰鍰基準規定者，應依本條例裁決繳
    納不足最低罰鍰之部分」之規定，即須補繳不足最低罰鍰之
    差額，始為適法(臺灣高等法院暨所屬法院96年法律座談會
    刑事類提案第36號審查意見、97年法律座談會刑事類提案交
    通案件第39號研討結果參照)。又受處分人於緩起訴處分期
    滿前，如具有刑事訴訟法第253條之3第1項所列緩起訴撤銷
    事由者，該緩起訴處分仍有被撤銷後由檢察官提起公訴之可
    能，故緩起訴於期滿前尚不具實質之確定力，原處分機關如
    於緩起訴處分期滿前逕對受處分人裁處罰鍰，受處分人即有
    同時遭到行政處罰及刑事訴追之危險，此當非行政罰法第26
    條立法之本旨，故依據行政罰法第26條規定之立法意旨，必
    須待「緩起訴處分」實質確定時，始得據以審究應否為行政
    裁罰，此觀刑事訴訟法第260條就「緩起訴處分期滿未經撤
    銷」始賦與不起訴處分之實質確定效力之規定自明。
三、經查，受處分人於98年6月9日20時36分，因酒後騎乘車牌號
    碼JCN-180號重型機車，行經臺中市○區○○路168巷44號前
    ，為警測得其吐氣所含酒精濃度每公升達0.96毫克，遭警製
    單舉發，並移送臺灣臺中地方法院檢察署檢察官偵查後，經
    該署檢察官認受處分人上開酒後駕車之行為，該當刑法第18
    5條之3服用酒類不能安全駕駛動力交通工具而駕駛罪之構成
    要件，以98年度速偵字第2292號為緩起訴處分確定，緩起訴
    期間為2年，受處分人應於收受執行緩起訴處分命令後1個月
    內，向臺中縣政府寒暑假營養午餐專戶支付2萬5千元，前開
    緩起訴所附條件並由受處分人履行完畢，嗣於100年6月24日
    期滿未經撤銷緩起訴處分而實質確定等情，有上開緩起訴處
    分書、執行緩起訴處分命令通知書、臺中縣政府98年8月28
    日府教體字第0980266094號函(以上含影本)及臺灣高等法院
    被告前案紀錄表各1份在卷可稽。依前開說明，受處分人依
    上開緩起訴處分內容向臺中縣政府寒暑假營養午餐專戶支付
    2萬5千元，實與刑事處罰無異，就該2萬5千元之範圍即不應
    再受行政裁罰。惟受處分人當時酒精濃度已達每公升0.96毫
    克，其法定最低罰鍰應為4萬5千元，則依上開道路交通管理
    處罰條例第35條第8項規定，尚須補繳不足最低罰鍰之差額
    即2萬元方屬適法，是原處分機關就罰鍰部分裁處受處分人
    應補足差額2萬元部分，核無違誤。聲明異議意旨所陳各情
    ，雖值憐憫，惟尚不得作為解免其違規責任之正當理由，聲
    請異議意旨，應無足採。本件聲明異議為無理由，應予駁回
    。
四、據上論斷，應依道路交通管理處罰條例第87條第2項、道路
    交通事件處理辦法第18條，裁定如主文。
中    華    民    國   100    年    7     月    29    日
                    交通法庭    法  官  丁智慧
上正本證明與原本無異。
如不服本裁定，應於送達後5日內，向本院提出抗告狀。(應附繕
本)
                                書記官  王志
中    華    民    國   100    年    7     月    29    日